臺灣板橋地方法院民事裁定　　　　　　　 100年度抗字第94號
抗　告　人　尤鴻錡
相　對　人　曾許阿雪
　　　　　　曾許寶玉
　　　　　　王黃五妹
上列抗告人因與相對人間請求拍賣抵押物事件，抗告人對於民國
100年5月11日本院所為之裁定提起抗告，本院裁定如下：
    主    文
抗告駁回。
抗告程序費用由抗告人負擔。
    理    由
一、按民法第873條第1項規定，抵押權人於債權已屆清償期而未
    受清償者，得聲請法院拍賣抵押物，就其賣得價金而受清償
    ；同法第867 條規定，不動產所有人設定抵押權後，得將不
    動產讓與他人。但其抵押權不因此而受影響。是抵押權人依
    此規定聲請拍賣抵押物，係屬非訟事件，法院所為准駁之裁
    定，無確定實體法上法律關係存否之性質，於債權及抵押權
    之存否，亦無既判力。故祗須其抵押權已經依法登記，且抵
    押債權已屆清償期而未受清償，法院即應為准許拍賣抵押物
    之裁定。至於實體上法律關係有爭執之人，為求保護其權利
    ，應另提起訴訟，以求解決。
二、本件抗告人抗告意旨略以：相對人即債權人等於民國97年12
    月23日與抗告人即債務人約定確定清償期為102 年12月18日
    ，並已登記在案，今相對人違反誠信原則，且未經請求清償
    程序，實難謂已屆清償期。再者，抗告人所簽發之本票乃相
    對人要求抗告人每年開立給予之憑證，絕非如相對人等所言
    約定清償期為98年12月18日，此有抗告人所提土地登記謄本
    可稽，甚者，前開本票未經催告程序，豈能證明相對人曾迭
    經催討，爰提起抗告，求為廢棄原裁定等語。
三、然查，抗告人與相對人等前於土地建築改良物抵押權設定契
    約書第3 條已有：「債務人所簽發之憑證，包括借用證書、
    支票、本票或背書支票到期應兌現，而未能兌現，有一次之
    事實者，即視為全部債務均已到期論，債權人得逕向法院請
    求拍賣抵押物，以資清償，倘有不足，得請求債務人、擔保
    物提供人或債務連帶保證人其他財產足數清償。債務人、擔
    保物提供人及債務連帶保證人絕無異議」等明確記載，此有
    相對人所提前揭設定契約書在卷可按（見本院100 年度司拍
    字第209號卷第5頁-第6頁）。是以，相對人曾許阿雪、曾許
    寶玉、王黃五妹分別執有抗告人於97年12月14日簽發免除作
    成拒絕證書之本票三紙，內載金額為新臺幣（下同）186 萬
    元、292萬元、100萬元，到期日為98年12月18日，詎經提示
    後其本金及利息均未獲清償之事實，既有相對人所提本票三
    紙附卷可考（見本院100年度司拍字第209號卷第10頁），自
    應認系爭抵押借款債權已視為全部到期，即抵押債務喪失期
    限利益，應立即清償全部債務。是依相對人提出之上開證明
    文件，基於形式上審查，自得認本件抵押債權已屆清償期而
    尚未受完全清償，應可採信。縱令原審裁定時，抵押債權尚
    未屆至清償期日，惟於本院裁定時，形式上審究本件抵押債
    權確實已屆至清償期日而尚未完全受清償，依法自符合應准
    拍賣本件抵押物。是原裁定據以准許相對人拍賣抵押物之聲
    請之結論，即無不當。抗告意旨以本件抵押債權尚未屆清償
    期等語，容有未洽，要不可取。至於抗告人就本件抵押債權
    是否確屬已屆期未清償之實體事項，倘有爭執，即屬實體事
    項，自非屬非訟法院性質之原裁定所得審究之事項，自應由
    抗告人另行起訴，以求解決。茲乃提起抗告，請求廢棄原裁
    定，不能謂有理由。準此，本件抗告為無理由，爰裁定如主
    文。
中    華    民    國    100    年    6    月    24    日
                  民事第二庭    法  官  吳振富
以上正本證明與原本無異。
如不服本裁定應於送達後10日內向本院提出抗告狀，並應繳納抗
告費新臺幣1,000元整。
中    華    民    國    100    年    6    月    24    日
                                書記官  吳語杰